【裁判字號】    95,簡,245
【裁判日期】    950530
【裁判案由】    洗錢防制法
【裁判全文】
台灣士林地方法院簡易刑事判決          95年度簡字第245號
公  訴  人  台灣士林地方法院檢察署檢察官
被      告  甲○○
                      樓
上列被告因違反洗錢防制法案件（94年度訴字第821 號），經檢
察官提起公訴（94年度偵字第8672號）及移送併案審理（台灣台
北地方法院檢察署94年度偵字第12411 號），本院合議庭裁定由
受命法官獨任依簡易判決處刑，並判決如下：
    主  文
甲○○幫助掩飾因自己重大犯罪所得財物，處有期徒刑肆月，如
易科罰金，以參佰元折算壹日。
    事  實
一、甲○○雖可預見將自己帳戶提供予不認識之他人使用，可能
    幫助掩飾或隱匿他人因重大犯罪所得財物，致使被害人及警
    方追查無門，竟仍不違背其本意，基於幫助洗錢之犯意，於
    93年12月下旬某日，在台北市大同區○○○路與重慶北路口
    ，將其在中華郵政股份有限公司民生郵局（下稱民生郵局）
    開立之帳戶存摺（局號：0000000 號、帳號0000000 號）與
    提款卡（含密碼）以及第一商業銀行東湖簡易型分行（下稱
    第一銀行）開立之帳戶存摺（帳號：000-00000000000 號）
    與提款卡（含密碼）均交付予姓名年籍不詳之黃姓成年男子
    ，幫助以該男子為成員之常業詐欺集團作為掩飾及藏匿詐欺
    所得之用。嗣於93年12月28日下午4 時許，由該詐欺集團中
    某不詳成員撥打電話予丙○○，佯稱係地下錢莊之人，因其
    子為他人作保，而債務人已逃至大陸，故需由其子負責，其
    子現在在伊手中等語，致丙○○陷於錯誤，遂依其指示於93
    年12月28日匯款新台幣3 萬元至甲○○上揭民生郵局帳戶內
    ，旋即由詐騙集團另一名不詳成員以提款機提領，嗣後發現
    其子平安無事，始知受騙；復於94年1 月2 日下午，乙○○
    接獲上開詐欺集團之成員中某不詳之人以手機簡訊謊稱乙○○之信用卡遭盜刷，致乙○○陷於錯誤，而於同日下午7 時
    許，在高雄市○○○路258 號大昌郵局，操作提款機，而分
    別2 次轉帳19871 元、19936 元至甲○○上揭第一銀行帳戶
    內，旋即由詐騙集團另一名不詳成員以提款機提領，迨乙○○發現其帳戶內存款短少，方知受騙。
二、案經台北市政府警察局中山分局報請台灣士林地方法院檢察
    署檢察官偵查起訴及台灣台北地方法院檢察署檢察官移送併
    案審理。
    理  由
一、上揭犯罪事實，業據被告甲○○於本院訊問時自白不諱（詳
    見本院95年5 月1 日準備程序筆錄），核與證人即被害人丙○○、乙○○於警詢中所述情節相符，並有被告所開設之民
    生郵局郵政存簿儲金立帳申請書影本及客戶歷史交易清單各
    1 份、第一銀行94年3 月4 日（94）一東湖字第8 號函檢附
    之帳號00000000000 號客戶基本資料及交易明細資料各1 份
    、被害人丙○○所開立之匯款單1 紙及中華郵政公司自動櫃
    員機儲戶交易明細表2 紙在卷可查。又按，金融存款帳戶，
    事關存戶個人財產權益之保障，與存戶之印鑑章、提款卡結
    合，其專屬性、私密性更形提高，除非本人或與本人具密切
    之關係者，難認有何理由可自由流通使用該存摺、印章、提
    款卡，一般人亦均有應妥為保管存摺、印鑑章、提款卡，以
    防止被他人冒用之認識，縱有特殊情況偶有將存摺、印鑑章
    、提款卡交付他人之需，亦必深入瞭解其用途後再行提供以
    使用，恆係吾人日常生活經驗與事理；且金融帳戶為個人理
    財之工具，申請開設金融帳戶並無任何特殊之限制，一般民
    眾皆可以存入最低開戶金額之方式申請開戶，且可以在不同
    之金融機構申請多數之存款帳戶使用，並無何困難，此乃眾
    所週知之事實。則依一般人之社會生活經驗，苟見非親非故
    之人不以自己名義申請開戶，反而以出價收購或租用之方式
    向他人蒐集金融機構帳戶供己使用，衡情對收購者將所收購
    之帳戶用於隱匿犯罪所得乙節當有預見。況觀諸現今社會上
    ，詐騙集團收購人頭帳戶，持以作為信貸、手機簡訊詐欺之
    事，常有所聞，出賣或出借帳戶予非親非故之人，受讓人係
    為謀非正當資金進出，而隱瞞其資金流程及行為人身分曝光
    之不法使用，幾乎已成為人盡皆知之犯罪手法。本件被告明
    知將存摺、提款卡等有關個人財產、身分之物品，淪落於不
    明人士手中，極易被利用為與財產有關之犯罪工具，仍將所
    申請之帳戶及提款卡提供予和伊身分上不具密切關係之年籍
    姓名不詳之人以為使用，顯然對於該帳戶作為不法使用，有
    所認識且並不違背其本意。且本件被害人丙○○係遭自稱討
    債人員，其子現在在伊手上，以電話要脅丙○○代其子清償
    欠款，被害人不疑有他而依指示匯款至指定帳戶內；被害人
    乙○○則係接獲手機簡訊佯稱其信用卡遭盜刷，乙○○遂依
    簡訊內之電話回撥後即依對方指示操作提款機而將其存款轉
    帳至指定帳戶，而足認該集團實係以謊稱被害人之親人因欠
    款而將遭受生命身體安全威脅之手法或以佯稱被害人信用卡
    遭盜刷而詐騙他人以之維生而涉犯刑法第340 條常業詐欺罪
    之犯罪集團甚明；然卷內事證並無積極證據證明被告知悉詐
    欺犯罪集團將如何犯罪，而無法於本件認定被告有常業詐欺
    之犯罪認識，且被告並無任何事後分贓行為，復無實際參與
    犯罪集團掩飾重大犯罪所得之共同犯罪意思，但其既對帳戶
    交付他人使用，可能遭犯罪集團用以掩飾重大犯罪所得有所
    預見，且不違背本意而為之，應有幫助洗錢之不確定故意甚
    明。至此足見被告之自白與事實一致，本件事證明確，其犯
    行洵堪認定，應依法論科。
二、查被告基於幫助洗錢之不確定故意，將存摺及提款卡（含密
    碼）交予於年籍姓名不詳之成年人，作為掩飾該成年人及其
    所屬詐騙集團成員自己常業詐欺取財之重大犯罪所得財物之
    用，核其所為，係犯刑法第30條第1 項、洗錢防制法第9 條
    第1 項之幫助掩飾因自己重大犯罪所得財物罪。又被告係對
    正犯資以助力而未參與犯罪行為之實施，爰依刑法第30條第
    2 項減輕其刑。再被告犯幫助洗錢罪，於本院審判時，業已
    自白犯罪，並應依洗錢防制法第9 條第5 項後段之規定遞予
    減輕其刑。
三、被告於本院訊問時，公訴人向法院請求本件刑度為有期徒刑
    4 月之宣告，亦為被告表示願意接受前揭刑度之宣告。爰審
    酌被告提供帳戶供他人掩飾犯罪所得使用，助長詐騙集團財
    產犯罪之氣焰，危害財產交易安全擾亂金融秩序甚鉅，然犯
    罪後坦承犯行，足見其已明知己非，犯後態度良好，深具悔
    意，並參酌其素行、品行、智識程度、犯罪之手段、方法、
    所生之損害等一切情狀，量處如主文所示之刑，並諭知易科
    罰金之折算標準。
四、據上論斷，應依刑事訴訟法第449 條第2 項、第3 項、第
    455 條之1 第2 項，洗錢防制法第9 條第1 項、第5 項後段
    ，刑法第11條、第30條第1 項前段、第2 項、第41條第1項
    ，罰金罰鍰提高標準條例第2 條，逕以簡易判決處刑如主文
    。
五、本件不得上訴。
本案經檢察官鄭嘉欣到庭執行職務
中    華    民    國    95    年    5     月    30    日
                  刑事第六庭法  官  姜  麗  香
以上正本證明與原本無異。
                            書記官  陳  玉  珍
中    華    民    國    95    年    6     月    5     日
附錄本案論罪科刑法條全文：
洗錢防制法第9 條第1 項、第5 項
犯第2 條第1 款之罪者，處五年以下有期徒刑，得併科新臺幣三
百萬元以下罰金。
犯前4 項之罪，於犯罪後6 個月內自首者，免除其刑；逾6 個月
者，減輕或免除其刑；在偵查或審判中自白者，減輕其刑。


司法院資訊處製作；財團法人民間司法改革基金會備份。
